臺灣高等法院民事裁定
110年度抗字第718號
抗  告  人  
即上 訴 人  黃淑卿  
代  理  人  陳泓志  
視同上訴人  黃淑真  
            黃淑宜  
相  對  人  黃信嘉（即黃文清之繼承人）

            黃文通  

上列當事人間請求拆屋還地等事件，抗告人對於中華民國110年5
月7日臺灣桃園地方法院109年度重訴字第387號裁定核定訴訟標
的價額部分提起抗告，本院裁定如下：
    主  文
原裁定關於核定訴訟標的價額部分廢棄。
本件訴訟標的價額核定為新臺幣壹仟陸佰陸拾伍萬伍仟叁佰捌拾
貳元。
    理  由
一、經查，抗告人對於民國（下同）110年4月9日原法院109年度
    重訴字第387號判決（下稱系爭判決）提起上訴，經原裁定
    核定訴訟標的價額為新臺幣（下同）1338萬8409元，應徵第
    二審裁判費19萬4748元，抗告人不服提起抗告。
二、按訴訟標的之價額，由法院核定；核定訴訟標的之價額，以
    起訴時之交易價額為準；無交易價額者，以原告就訴訟標的
    所有之利益為準；以一訴主張數項標的者，其價額應合併計
    算之；以一訴附帶請求其孳息、損害賠償、違約金或費用者
    ，不併算其價額，民事訴訟法第77條之1第1項、第2項、第7
    7條之2第1項本文、第2項分別定有明文。又各共有人基於共
    有人之地位，依民法第821條規定，為全體共有人之利益，
    請求回復共有物時，因其並非僅為自己利益而為請求，且除
    契約另有約定外，該共有人得按其應有部分，對於共有物之
    全部，有使用收益之權（民法第818條參照），故其就該排
    除侵害訴訟所得受之利益，自應以回復共有物之全部價額為
    計算基準，不因被請求人亦為共有人，而有不同（最高法院
    101年度台抗字第722號裁定意旨採相同見解）。
三、抗告意旨略以：系爭土地面積為3840.01平方公尺，依據土
    地遺產分配同意書所示，抗告人分配區域為黃文通農舍後方
    部分，即如系爭判決複丈成果圖所示Ｂ、Ｃ、Ｄ之一部分，面
    積約為500平方公尺，故本件訴訟標的價額應為新臺幣（下
    同）405萬元（8100×500＝405萬），原裁定容有違誤云云。
四、經查：
  ㈠本件抗告人與黃淑真、黃淑宜基於系爭土地共有人身分，起
    訴請求相對人拆屋還地，並給付相當於租金之不當得利及損
    害賠償，並聲明：⑴相對人應將系爭土地如系爭判決複丈成
    果圖所示Ａ-Ｊ（面積2056.22平方公尺）之地上物拆除，並將
    占用土地騰空返還予抗告人及其他共有人。⑵相對人應給付
    抗告人、黃淑真、黃淑宜、黃招霞共計839萬7000元，及自1
    04年4月8日起至清償日止，按週年利率5％計算之利息；並自
    109年4月8日起至拆除建物之日止，按月給付抗告人、黃淑
    真、黃淑宜、黃招霞共13萬9950元。⑶相對人應給付抗告人
    、黃淑真、黃淑宜、黃招霞共65萬5256元，保留給付範圍。
    經系爭判決駁回抗告人與黃淑真、黃淑宜之訴。抗告人不服
    系爭判決提起上訴，上訴聲明為：原判決廢棄等語。
　㈡抗告人聲明第1項請求拆屋還地部分，依上說明，訴訟標的價
    額應以系爭土地請求拆屋還地範圍於起訴時之交易價額計算
    。又抗告人於109年4月間起訴時，系爭土地之公告現值為每
    平方公尺8100元，有土地登記謄本可稽（見原審桃補字卷第
    7頁），依此計算抗告人所得受拆屋還地之利益為1665萬538
    2元（8100×2056.22＝1665萬5382）。至抗告人雖陳稱：依據
    土地遺產分配同意書所示，抗告人分配區域為黃文通農舍後
    方部分，面積約為500平方公尺，故本件訴訟標的價額應為4
    05萬元（8100×500＝405萬）云云。然各共有人依民法第821
    條規定，為全體共有人之利益，請求回復共有物時，因其並
    非僅為自己利益而為請求，且依民法第818條規定，除契約
    另有約定外，該共有人得按其應有部分，對於共有物之全部
    ，有使用收益之權，故其就該排除侵害訴訟所得受之利益，
    自應以回復共有物之全部價額為計算基準，不因被請求人亦
    為共有人，而有不同，故抗告人以其就系爭土地所分配面積
    據以計算本件訴訟標的價額，自非可採。另抗告人聲明第2
    項請求給付相當於租金之不當得利，聲明第3項請求損害賠
    償，係抗告人以一訴附帶請求系爭土地請求拆屋還地範圍之
    法定孳息及損害賠償，不併算其價額。
五、從而，原裁定核定本件訴訟標的價額為1338萬8409元，尚有
    未洽。抗告意旨指摘原裁定關於訴訟標的價額之核定不當，
    理由雖有未洽，應由本院依職權將原裁定該部分予以廢棄，
    另行核定如主文第2項所示。又原裁定關於核定訴訟標的價
    額部分既經廢棄，關於命補繳裁判費部分，即失所附麗，應
    由原法院另為處理，併予敘明。
六、爰裁定如主文。
中　　華　　民　　國　　110 　年　　6 　　月　　30　　日
                  民事第十庭    
                      審判長法  官  黃嘉烈
                            法  官  邱  琦
                            法  官  張文毓
正本係照原本作成。
本裁定除以適用法規顯有錯誤為理由外，不得再抗告。如提起再
抗告，應於收受送達後10日內委任律師為代理人向本院提出再抗
告狀。並繳納再抗告費新臺幣１千元。
中　　華　　民　　國　　110 　年　　6 　　月　　30　　日
　　　　　　　　　　　　　
　　　　　　　　　　　　　  書記官  劉文珠